【裁判字號】    97,交抗,124
【裁判日期】    970205
【裁判案由】    聲明異議
【裁判全文】
臺灣高等法院臺中分院刑事裁定         97年度交抗字第124號
抗  告  人
即原處分機關  交通部公路總局臺中區監理所豐原監理站
法定代理人    甲○○
受處分人      乙○○  35歲.
上列抗告人因受處分人聲明異議案件，不服臺灣臺中地方法院中
華民國96年12月24日所為裁定（96年度交聲字第770號），提起
抗告，本院裁定如下:
    主  文
抗告駁回。
    理  由
一、抗告意旨略以：抗告人因受處分人乙○○駕駛GU5-593號重
    型機車違規，於民國96年7月9日以豐監稽違字第裁63-HC000
    0000號裁決應吊扣受處分人大貨車駕駛執照12個月部分之處
    分，經受處分人聲明異議，業由臺灣臺中地方法院於96年12
    月24日以96年度交聲字第770號裁定：「原處分關於吊扣汽
    車駕駛執照12個月部分撤銷。前項撤銷部分，乙○○不罰。
    」，惟有關於乙○○騎該機車酒駕違規，本站為裁罰係依據
    「道路交通管理處罰條例」第35條第1項第1款規定之立法精
    神及意旨，係為限制駕駛人之駕駛行為，請求維持原裁決處
    分，為此提起抗告等語。
二、按「汽車駕駛人飲用酒類後其吐氣所含酒精濃度超過每公升
    0.25毫克以上者，不得駕車」，道路交通安全規則第114條
    第2款定有明文；「汽車駕駛人，駕駛汽車經測試檢定有酒
    精濃度超過規定標準者，處新臺幣1萬5千元以上6萬元以下
    罰鍰，並當場移置保管該汽車及吊扣其駕駛執照1年」，道
    路交通管理處罰條例第35條第1項第1款亦規定甚詳。次按修
    正前道路交通管理處罰條例第68條規定：「汽車駕駛人，因
    違反本條例及道路交通安全規則之規定，受吊扣或吊銷駕駛
    執照處分時，吊扣或吊銷其持有各級車類之駕駛執照。」，
    惟上開道路交通管理處罰條例第68條業於94年12月14日日修
    正，並自95年3月1日施行，修正後之道路交通管理處罰條例
    第68條規定：「汽車駕駛人，因違反本條例及道路交通安全
    規則之規定，受吊銷駕駛執照處分時，吊銷其持有各級車類
    之駕駛執照。」且其立法理由略以：「原條文將違法或違規
    駕駛人所持有各級車類之駕駛執照一併吊扣或吊銷，失之過
    酷，影響人民工作及生活甚鉅，爰修正之」等語，故修正條
    文係將道路交通管理處罰條例第68條原有條文中之「吊扣或
    」3字刪除，此有立法院交通委員會94年10月5日台立交字第
    0942400153號函附道路交通管理處罰條例第68條審查報告在
    立法院公報第94卷第70期第135至138頁可稽。則參照上開立
    法理由及立法經過，依修正後之條文，依上開規定受吊銷駕
    照處分者，仍維持吊銷其持有各級車類之駕駛執照，至受吊
    扣駕照處分者，則僅吊扣其違法或違規當時所駕駛車輛之駕
    駛執照，不再吊扣其持有各級車類之駕駛執照。
三、本件受處分人乙○○於96年7月4日22時39分，駕駛車牌號碼
    GU5-593號重型機車，行經臺中縣神岡鄉○○路與中山路口
    處，遭舉發機關即臺中縣警察局交通警察隊攔停，經測得其
    吐氣所含酒精濃度每公升達0.49毫克，為警製單舉發，嗣經
    抗告人以受處分人違規事實明確，依道路交通管理處罰條例
    第35條第1項第1款規定，於96年7月9日以豐監稽違字第裁
    63-HC0000000號裁處罰鍰新臺幣31800元，並吊扣大貨車駕
    駛執照12個月等事實，為受處分人所是承，並有臺中縣警察
    局舉發違反道路交通管理事件通知單、交通部公路總局臺中
    區監理所豐原監理站違反道路交通管理事件裁決書各一份附
    卷可稽，是受處分人酒後駕駛重型機車之違規事實明確。惟
    查，受處分人所領有者係大貨車駕駛執照，依修正後道路交
    通管理處罰條例第68條規定，受吊扣駕駛執照處分時，已不
    得再吊扣受處分人所持有各級車類之駕駛執照，原處分不察
    ，竟吊扣受處分人所持有之大貨車駕駛執照，即非適法，原
    審認受處分人異議有理由，就原處分關於吊扣大貨車駕駛執
    照12個月部分予以撤銷，就該撤銷部分諭知受處分人不罰，
    並說明本應諭知吊扣重型機車駕駛執照12個月，惟因事實上
    不能執行，其結果與不罰無異，乃逕諭知不罰，於法尚無不
    合。抗告人以原裁決符合道路交通管理處罰條例第35條第1
    項第1款規定之立法精神及意旨，請求維持原裁決處分云云
    ，提起本件抗告，與前揭道路交通管理處罰條例第68條之修
    正意旨不符，有違法律保留原則。
四、至上開道路交通安全規則對於汽車駕駛執照之管理，採取一
    照原則，固導致越級駕駛人違規酒駕時，受有無須吊扣駕駛
    執照之利益，然此關於駕駛執照管理所衍生之執行困難或法
    規漏洞，宜由修法解決，尚不得擴張解釋，於駕駛人無較低
    級駕駛執照可供吊扣時，即率爾代以吊扣其所領有之較高級
    駕駛執照。
五、原處分機關未審酌新修正之法律規定，逕對受處分人裁處吊
    扣駕駛執照12個月之處分，於法不合，受處分人此部分異議
    為有理由，原審法院因而將此部分之處分撤銷，並因異議人
    並無重型機車駕駛執照可供執行吊扣，而就此部分另為不罰
    之諭知，核無違誤。抗告人仍執陳詞提起抗告，為無理由，
    應予駁回。
六、據上論結，應依道路交通案件處理辦法第26條，刑事訴訟法
    第412條，裁定如主文。
中    華    民    國    97    年    2     月    5   日
            刑事第六庭  審判長法  官  李  文  雄
                              法  官  邱  顯  祥
                              法  官  林  靜  芬
上列正本證明與原本無異。
不得再抗告。
                              書記官  高  勳  楠
中    華    民    國    97    年    2     月    5   日


司法院資訊處製作；財團法人民間司法改革基金會備份。
